【裁判字號】    93,易,709
【裁判日期】    950109
【裁判案由】    詐欺
【裁判全文】
臺灣新竹地方法院刑事判決               93年度易字第709號
公  訴  人  臺灣新竹地方法院檢察署檢察官
被      告  甲○○
上列被告因詐欺案件，經檢察官提起公訴（九十二年度偵字第
四一二七、五七六一號），本院判決如下︰
    主  文
甲○○連續意圖為自己不法之所有，以詐術使人將本人之物交付
，處有期徒刑肆月。如易科罰金，以佰元折算壹日。
    理  由
一、甲○○明知自己與其負責經營之阡勝交通有限公司（下稱阡
    勝公司，登記負責人為其妻劉慧英，劉慧英被訴詐欺部分經
    檢察官另為不起訴處分確定）及阡順交通有限公司（下稱阡
    順公司，登記負責人為甲○○本人）均已陷於週轉不靈而無
    償債能力，阡勝公司、阡順公司並因有多次支票退票紀錄無
    法再請領支票使用，其遂以個人名義於民國九十一年十二月
    三十日至大眾商業銀行桃園分行（下稱大眾銀行）開立帳號
    為0000000號之支票帳戶領得支票使用，嗣裕益汽車
    股份有限公司（下稱裕益公司）新竹分公司業務陳江鈞前往
    設於桃園縣蘆竹鄉○○街○段一六六二巷八號之阡勝公司與
    甲○○詢問購車事宜時，甲○○明知自己及阡順、阡勝公司
    已週轉不靈無償債能力，竟仍基於意圖為自己不法所有之概
    括犯意，偽稱阡勝公司接獲載貨工作需購買新車，乃以阡勝
    公司名義，先於九十二年一月三日，以折讓後之新臺幣（下
    同）一百三十五萬元價格（並需外加百分之五即六萬七千五
    百元之營業稅）向裕益公司約定購買如附表編號一所示大貨
    車底盤車一部，裕益公司不疑有他同意出售後，甲○○即於
    同年月七日簽發上開大眾銀行面額十萬元、發票日為同年月
    二十日之支票一張以作為購車定金，惟旋又於同年月九日連
    同交車款電匯四十一萬元予裕益公司，並於翌日即九十二年
    一月十日取回上開十萬元定金支票，另同時簽發同上大眾銀
    行分別為面額九十四萬元、發票日同年二月十日，六萬七千
    五百元、發票日同年三月十五日之支票各一張（票號詳附表
    所示），以作為支付尾款及營業稅之用，致裕益公司誤認甲
    ○○有支付能力，因之陷於錯誤，乃於裕益公司新屋集車中
    心交付如附表編號一所示大貨車底盤車一部予甲○○，甲○
    ○取得上開底盤車後，旋於一星期後，將該底盤車加價二萬
    元轉賣予不知情之他人，得款供阡勝、阡順公司周轉之用；
    甲○○復基於同前為自己不法所有之概括犯意，於同年一月
    二十一日，再以折讓後每部一百零一萬元價格（並需外加百
    分之五即每部五萬零五百元之營業稅）向裕益公司約定購買
    如附表編號二所示大貨車底盤車二部，裕益公司仍不疑有他
    同意出售後，甲○○即於同年月二十四日電匯六十二萬元現
    金予裕益公司，並於同日再簽發同上大眾銀行分別為面額一
    百四十萬元、發票日同年二月二十四日，十萬一千元、發票
    日同年三月十五日之支票各一張（票號詳附表所示），以作
    為支付尾款及貨物稅之用，裕益公司遂再誤認甲○○有支付
    能力，仍因此陷於錯誤，乃於裕益公司新屋集車中心交付如
    附表編號二所示大貨車底盤車二部予甲○○，甲○○取得前
    開底盤車後，又於一星期後，將該二部底盤車各加價二萬元
    轉賣予不知情之他人，得款仍供阡勝、阡順公司周轉之用，
    迨上揭尾款、營業稅支票屆期經裕益公司提示後，均因存款
    不足遭退票，裕益公司始知受騙。
二、案經裕益公司委由陳江鈞訴由臺灣新竹地方法院檢察署檢察
    官偵查起訴暨裕益公司委由溫維楨訴由臺灣桃園地方法院檢
    察署檢察官呈請臺灣高等法院檢察署檢察官令移臺灣新竹地
    方法院檢察署檢察官偵查起訴。
    理  由
一、訊據被告甲○○固不否認係阡勝公司、阡順公司之實際負責
    人，曾於上開時、地先後二次向告訴人裕益公司購買如附表
    所示三部底盤車，車價約三成係以電匯現金支付，其餘尾款
    、營業稅均係以個人名義簽發如附表所示之支票支付，然先
    後二次取得車輛後，均於一星期後即加價轉售他人，得款供
    阡勝、阡順公司周轉之用，嗣簽發予告訴人之上開支票屆期
    均因存款不足遭退票等事實，惟矢口否認有何詐欺取財犯行
    ，辯稱其先前曾出借一千多萬元款項予友人張進義，因張進
    義表示農曆過年前（按即九十二年一月底前）可還四百多萬
    元，其認為有錢可支付車款，遂向告訴人購買車輛，其購買
    附表編號一所示底盤車後，因為車輛太大不符需求，所以轉
    賣他人，購買附表編號二所示底盤車後因時間拖太久，載貨
    工作已被他人接走，所以亦轉賣他人，車輛轉賣所得因票期
    未到所以先挪為公司周轉之用，故本件僅是單純民事交易云
    云。然查：
  (一)本件被告係以約三成現金及尾款、營業稅係以自己個人遠期
    支票支付之方式向告訴人購得附表所示三部底盤車，嗣支票
    均因存款不足遭退票之事實，為被告所不否認，並經告訴人
    裕益公司之代理人陳江鈞、溫維楨指訴在卷（詳九十二年度
    他字第一０六二號卷【下稱第一０六二號卷】第二十七至二
    十八頁、九十二年度發查字第二三八號卷第三頁、第十八至
    十九頁、九十二年度偵字第四一二七號卷【下稱第四一二七
    號卷】第九至十頁、第二十五至二十七頁，本院審理筆錄第
    七至八頁），復有約定書二份、支票四張、退票理由單五份
    、裕益汽車訂車契約書二份在卷可稽（均影本，見第一０六
    二號卷第十一至十七頁、本院卷），堪信為真實。
  (二)而被告負責經營之阡順、阡勝公司所開立之支票存款帳戶自
    九十一年十二月間起均已遭退票拒絕往來，被告遂於九十一
    年十二月三十日至大眾銀行開立支票帳戶領用支票，有法務
    部票據信用資訊連結作業查詢明細表二份、大眾商業銀行桃
    園分行九十四年三月十六日（九四）桃園發字第四一號函等
    在卷可憑（見第四一二七號卷第三十七至四十一頁，本院卷
    ），並經被告自承：「公司最主要是從九十一年十二月開始
    退票，……周轉不過來開始陸續退票，……因為阡勝、阡順
    公司有退票紀錄，沒有辦法再領新票，為了公司業務的需要
    ，所以我以個人名義去開立支票存款帳戶……，個人沒有財
    產可支付所開立的票款，……阡勝、阡順公司沒有資產可支
    付已開出被退票的支票」等語（見本院審理筆錄第十頁、第
    十三頁），此從一般實務，於公司有連續退票情形時，銀行
    並不會核准擔任負責人之個人開立支票帳戶一節，有大眾銀
    行桃園分行九十四年七月八日（九四）桃園發字第一０八號
    函可憑（見本院卷），亦可獲印證，顯見被告於購車時，其
    個人及阡勝、阡順公司均因週轉不靈而無償債能力，至為明
    確；另被告雖以曾借款一千多萬元予第三人張進義，因張進
    義表示農曆過年前可還四百多萬元，其認為有錢可支付車款
    遂向告訴人購買車輛等語置辯，然因張進義已於九十三年一
    月十一日死亡，有法務部戶役政連結作業系統查詢資料一份
    可稽（見本院卷），是否確有被告所稱遭張進義積欠一千多
    萬元款項，張進義承諾餘農曆年前償還四百多萬元一節，已
    容存疑。退萬步言，縱認確有被告遭張進義欠款一千多萬元
    ，張進義承諾於農曆年前償還四百多萬元等情，但「欠款一
    千多萬元」之事由係在被告向告訴人購車前即已存在，並非
    購車後始發生，亦據被告供述在卷，何況所謂張進義承諾於
    農曆年前償還之四百多萬元，扣除阡勝、阡順公司至九十二
    年二月間已數百萬元退票款項，根本不足以支付被告於九十
    二年二月十、十四日、九十二年三月十五日應支付合計二百
    五十萬元八千五百元票款，更遑論第三人張進義係於被告購
    車後之九十二年三月十五日始簽立本票及授權書承諾於同年
    四月二十二日支付所積欠之一千四百五十六萬元，有本票及
    授權書附卷足佐（均影本，見本院卷），堪認被告購車時已
    明知自己及阡勝、阡順公司均確已週轉不靈，而全然無償債
    能力，已然明確。
  (三)末以，被告取得底盤車後旋即加價出售，而被告就何以轉賣
    車輛，先於偵查中供稱：「因原來在買車之前，我有跟一個
    林口之廠商洽談要幫他們公司載貨，需要四部貨車，所以我
    就跟告訴人洽訂三部【因我們本身有一台】，但是買進來後
    ，該廠商的載貨工作被其他貨運公司接走了，就變成車子停
    在那裡沒有用。因我還要再花錢去組裝車體，所以我想乾脆
    就把它轉賣掉」云云（見第四一二七號卷第九頁），嗣於本
    院審理時改稱：「（問：為何會訂這三輛車？）因為我們有
    拿到一份工作，但是後來車子太大，不符合需求，所以工作
    沒有辦法接，就把車子轉賣出去，因為一輛車子還可以賺兩
    萬元。（問：第一輛交車後多久賣出去？）一個星期左右。
    （問：所以第一輛賣出去的時候，就知道工作沒有辦法接？
    ）不是，因為車子太大，所以賣出去，改訂另外二輛車規格
    比較小，但是時間拖太久，工作被別人拿去」云云（見本院
    審理筆錄第十一頁），其所述顯然前後不一，蓋其於偵查中
    既供稱尚須購買三部貨車，惟何以乃先向告訴人裕益公司訂
    購一部，而非同時訂購三部？又何以訂購第一部規格不符需
    求後，又僅再向告訴人裕益公司訂購二部？加上被告就本院
    訊問是向何公司接洽載貨工作時僅泛稱係在林口的公司，沒
    有書面契約，僅有口頭約定，公司名稱不記得需要去查云云
    （見本院審理筆錄第十一頁），並無法提出有利資料佐證，
    亦足啟人疑竇；復以倘被告果因附表編號一所示底盤車太大
    不符需求，然因既購買未幾復尚未領牌，且仍再購買第二、
    三部等情觀之，被告大可向告訴人換車，並在購買第二、三
    部時與告訴人進行找補即可，然被告捨此不為，反而逕將購
    入之底盤車一一出售，顯不符常情，且觀其所為，更與所辯
    稱購車是為進行承接到之載運工作南轅北轍。據此，其所辯
    因車輛太大不符需求，及工作被他人接走，所以轉賣他人云
    云，均難以採信。
  (四)綜上，被告於購車時，已明知其個人與阡勝、阡順公司均已
    無償債能力，然猶施以詐術，而以約三成現金及尾款、營業
    稅持個人無法兌現之支票向告訴人購車，使告訴人陷於錯誤
    ，而交付如附表所示三部底盤車，且被告取得車輛後旋即加
    價出售他人，並將售車所得供阡勝、阡順公司周轉之用，任
    令尾款、營業稅支票退票，在在均足證被告確有詐騙告訴人
    無疑。本件事證明確，被告犯行堪以認定。
二、
  (一)核被告所為，係犯刑法第三百三十九條第一項之詐欺取財罪
    。
  (二)被告前後二次犯行，時間緊接，所犯罪名相同，顯係出於概
    括犯意為之，為連續犯，爰依刑法第五十六條之規定以一罪
    論，並加重其刑。
  (三)爰審酌被告素行尚佳，明知已無償債能力，猶向告訴人詐購
    三部底盤車，扣除已支付之定金，迄今仍有二百零四萬元尾
    款及約定由其負擔之營業稅十六萬八千五百元未清償，犯罪
    後否認犯行，態度普通等一切情狀，酌予量處如主文所示之
    刑，並諭知易科罰金之折算標準。
三、據上論斷，應依刑事訴訟法第二百九十九條第一項前段，刑
    法第五十六條、第三百三十九條第一項、第四十一條第一項
    ，罰金罰鍰提高標準條例第一條前段、第二條，判決如主文
    。
本案經檢察官黃逸帆到庭執行職務。
中    華    民    國    95    年    1     月    9     日
                  刑事第三庭審判長法  官 汪銘欽
                                  法  官 楊麗文
                                  法  官 黃美盈
如不服本判決，應於判決送達後10日內向本院提出上訴狀（應附
繕本），上訴於臺灣高等法院。
以上正本證明與原本無異。
中    華    民    國    95    年    1     月    9     日
                                  書記官  吳尚文
附錄本案論罪科刑法條全文：
刑法第三百三十九條第一項（詐欺取財罪）
意圖為自己或第三人不法之所有，以詐術使人將本人或第三人之
物交付者，處五年以下有期徒刑、拘役或科或併科一千元以下罰
金。
附表：
┌──┬───────────┬────────────┬───────┐
│編號│底盤車之引擎號碼、型號│支票票號（面額【新臺幣】│備          註│
│    │                      │、發票日、用途）        │              │
├──┼───────────┼────────────┼───────┤
│一  │引擎號碼6D00-000000   │0000000（10萬元、92年1月│(1)支票背面均經│
│    │型號FK617UMS          │20日、定金）            │  劉慧英代表阡│
│    │                      │0000000（94萬元、92年2月│  順公司背書  │
│    │                      │10日、尾款）            │(2)除0000000票 │
│    │                      │0000000（6萬7500元、92年│  號支票於92年│
│    │                      │3月15日、營業稅）       │  1月9日連同交│
│    │                      │                        │  車款電匯現金│
│    │                      │                        │  41萬元予裕益│
│    │                      │                        │  公司後，而於│
│    │                      │                        │  翌日取回外，│
│    │                      │                        │  0000000、   │
│    │                      │                        │  0000000號支 │
│    │                      │                        │  票於發票日屆│
│    │                      │                        │  至時經裕益公│
│    │                      │                        │  司提示均遭退│
│    │                      │                        │  票          │
├──┼───────────┼────────────┼───────┤
│二  │引擎號碼分別為        │0000000（140萬元、92年2 │(1)支票背面均經│
│    │4D34-J24612、         │月24日、尾款）          │  劉慧英代表阡│
│    │4D34-J27723           │0000000（10萬1000元、92 │  順公司背書  │
│    │型號均為FE659F7       │年3月15日、營業稅）     │(2)前開0000000 │
│    │                      │                        │  、0000000號 │
│    │                      │                        │  支票於發票日│
│    │                      │                        │  屆至時經裕益│
│    │                      │                        │  公司提示均遭│
│    │                      │                        │  退票        │
└──┴───────────┴────────────┴───────┘


司法院資訊處製作；財團法人民間司法改革基金會備份。
